臺灣臺中地方法院刑事判決
111年度金訴字第115號
公  訴  人  臺灣臺中地方檢察署檢察官
被      告  林亞萱


                    居臺中市○里區○○○街00巷00號0樓（指定送達址）
上列被告因詐欺等案件，經檢察官提起公訴（110年度少連偵字
第283號），本院判決如下：
    主  文
甲○○無罪。
    理  由
一、公訴意旨略以：被告甲○○於民國110年1月前之不詳時間，加
    入真實姓名、年籍不詳、綽號「胖子」之成年男子所屬由3
    人以上所組成具有持續性、牟利性之有結構性詐欺集團組織
    （下稱本案詐欺集團）。先由被告於同年1月間，經由網路
    結識少年乙○○（另由警方移由臺灣屏東地方法院少年法庭偵
    辦），並提供其位在臺中市○里區○○路0段000號之住處（下
    稱本案大里住處）供乙○○住宿。嗣於同年2月間，在前開住
    處以新臺幣（下同）1萬元之代價向乙○○取得所申辦之中華
    郵政股份有限公司帳號000-00000000000000號帳戶（下稱本
    案帳戶）之金融卡及密碼，並於同年2月間，在高雄市三民
    區九如路與民族路口之全家便利商店（下稱高雄全家商店）
    交付1萬元代價予乙○○。嗣被告即與「胖子」及本案詐欺集
    團其他成年成員，共同意圖為自己不法之所有，並基於三人
    以上共同詐欺取財及掩飾、隱匿詐欺犯罪所得來源、去向之
    洗錢犯意聯絡，於同年3月2日上午10時19分許，假冒告訴人
    己○○之友人使用通訊軟體LINE（下稱LINE）撥打電話向告訴
    人佯稱：因急需用錢，要求先支付30萬元貨款云云，致告訴
    人陷於錯誤，而要求其媳婦張伊媗於同日上午11時30分許，
    將30萬元款項匯入該詐欺集團成員提供之本案帳戶。嗣由「
    胖子」、本案詐欺集團其他成員及乙○○分別由該款項提領總
    計29萬5000元。嗣因告訴人察覺受騙而報警處理，始循線查
    獲。因認被告涉犯刑法第339條之4第1項第2款之三人以上共
    同詐欺取財、洗錢防制法第14條第1項之洗錢罪嫌等語。
二、按犯罪事實應依證據認定之，無證據不得認定犯罪事實；又
    不能證明被告犯罪者，應諭知無罪之判決，刑事訴訟法第15
    4條第2項、第301條第1項分別定有明文。又認定不利於被告
    之事實須依積極證據，苟積極證據不足為不利於被告事實之
    認定時，即應為有利於被告之認定，更不必有何有利之證據
    （最高法院30年上字第816號判例意旨參照）。且認定犯罪
    事實所憑之證據，雖不以直接證據為限，間接證據亦包括在
    內；然而無論直接或間接證據，其為訴訟上之證明，須於通
    常一般之人均不致有所懷疑，而得確信其為真實之程度者，
    始得據為有罪之認定（最高法院76年台上字第4986號判例意
    旨參照）。復按，刑事訴訟法第161條第1項規定，檢察官就
    被告犯罪事實，應負舉證責任，並指出證明之方法。因此，
    檢察官對於起訴之犯罪事實，應負提出證據及說服之實質舉
    證責任。倘其所提出之證據，不足為被告有罪之積極證明，
    或其指出證明之方法，無從說服法院以形成被告有罪之心證
    ，基於無罪推定之原則，自應為被告無罪之判決。
三、公訴意旨認被告涉有三人以上共同詐欺取財、洗錢罪嫌，無
    非以被告於警詢、檢察事務官詢問中之供述、證人乙○○、己
    ○○於警詢中之證述、本案帳戶開戶資料及交易明細表、台中
    銀行國內匯款申請書回條、台中銀行活期性存款存摺封面及
    內頁交易明細表為其主要論據。
四、訊據被告固承認其先認識「胖子」，後認識乙○○，嗣乙○○於
    110年1月某日至2月某日間借住在本案大里住處，乙○○於同
    年2月間有應被告之邀在高雄見面等事實，且不否認乙○○有
    提供本案帳戶之金融卡及密碼予本案詐欺集團，告訴人受該
    集團上述詐欺而匯款至本案帳戶，嗣由「胖子」、該集團其
    他成員及乙○○分別由該匯款提領總計29萬5000元等事實（見
    110年度少連偵字第283號卷［下稱少連偵卷］第49至51、135
    、136頁，111年度金訴字第115號卷［下稱金訴卷］第140、15
    7至159、217、218、226頁），惟堅詞否認有何詐欺取財、
    洗錢之犯行，辯稱：我是經「胖子」介紹才在臺南認識其帶
    在身邊之乙○○，我沒有與「胖子」一起工作，我只是因為乙
    ○○說要來臺中，我覺得他是小孩子，所以讓他住在本案大里
    住處；我並未向乙○○取得本案帳戶資料，亦未交付1萬元代
    價予乙○○，我與他於同年2月間在高雄見面，係因我在高雄
    交到1位女朋友，還有一些朋友在高雄，我去那裡打麻將，
    我約他一起來，他到了之後，我們就去打麻將等語。經查：
（一）被告先認識「胖子」，後認識乙○○，嗣乙○○於110年1月某
      日至2月某日間借住在本案大里住處，復於同年2月間有應
      被告之邀在高雄見面，另乙○○提供本案帳戶之金融卡及密
      碼予本案詐欺集團，告訴人受該集團上述詐欺而匯款至本
      案帳戶，嗣由「胖子」、該集團其他成員及乙○○分別由該
      匯款提領總計29萬5000元等事實，為被告所不爭執，且經
      證人乙○○、己○○於警詢或本院行審理程序時證述在卷（見
      少連偵卷第24至29、55至57頁，金訴卷第196至217頁），
      並有告訴人因受詐欺報案相關資料（內政部警政署反詐騙
      諮詢專線紀錄表、臺中市政府警察局大雅分局馬岡派出所
      陳報單、受理詐騙帳戶通報警示簡便格式表、受理各類案
      件紀錄表、受（處）理案件證明單、金融機構聯防機制通
      報單）、本案帳戶開戶資料及交易明細表、告訴人與本案
      詐欺集團間LINE對話紀錄翻拍照片、台中銀行國內匯款申
      請書回條、台中銀行活期性存款存摺封面及內頁交易明細
      表、證人丙○○指認犯罪嫌疑人紀錄表在卷可佐（見少連偵
      卷第69至71、75、77、81、83至85、87、89、91至93、95
      至97、99、101頁），固堪信為真實，惟被告有無向乙○○
      取得本案帳戶之金融卡及密碼，並承諾或實際交付1萬元
      代價予乙○○等節，仍有待審究。
（二）查公訴意旨認被告涉有三人以上共同詐欺取財、洗錢罪嫌
      之直接證據，無非係證人乙○○於警詢中證稱：我於110年1
      月間，與被告相約在臺南火車站見面，她說她是專門做詐
      欺的，缺少帳戶，她就帶我前往本案大里住處，讓我住1
      個月，她說有個賺錢的case，要我借帳戶給她，有人會匯
      款進來，她再叫別人領出來，她就可以分我1萬元的報酬
      ，她跟我拿了本案帳戶資料後，就馬上坐車到高雄，然後
      她用通訊軟體Telegram（下稱Telegram）告訴她的上游，
      指揮別人去提領款項，提領後車手會將所有的錢都交給被
      告；她總共介紹4種詐騙工作給我認識，第一種是收薄子
      ，第二種是做機房，第三種是收水，第四種是取款車手等
      語；被告之上游車手頭，我不認識，被告都叫他「胖子」
      ，我於110年2月初過年前在屏東縣政府對面的環球網咖見
      過「胖子」1次面，他騎機車過去，他那時原本要介紹我
      去當車手，我跟他說不要，後來他就把我介紹給被告，我
      是先經由Telegram認識「胖子」，後來才認識被告；被告
      於110年2月間，在高雄全家商店交付上述1萬元報酬給我
      等語（見少連偵卷第24至28頁）；復於審理程序中證稱：
      我是朋友介紹去認識到「胖子」，我忘記該朋友是誰，我
      先認識「胖子」，2、3天後「胖子」介紹我認識被告，我
      於110年1月中旬左右與被告約在臺南火車站見面，被告就
      帶我回本案大里住處；於110年2月間，被告先去高雄，再
      支付Uber費用要我從臺中搭乘Uber去高雄全家商店與她會
      合，目的是要分1萬元報酬給我，但會合後她又不給我該
      報酬，想說後面還有合作，先放她那邊，怕讓我亂花，後
      來我們就閒聊，然後去打麻將，我於警詢中記錯了，才說
      有收到報酬等語（見金訴卷第196、197、201、206至208
      、210、213、216、217頁）。證人乙○○之指述，先稱實際
      自被告收到交付本案帳戶資料之1萬元代價，後又改稱被
      告拒絕給付，顯有前後不一之瑕疵，憑信性已屬堪虞。
（三）按具有共犯關係之共同被告，在同一訴訟程序中，兼具被
      告與證人雙重身分，其就犯罪事實之供述，對己不利之部
      分，如資為證明其本人案件之證據時，即屬被告之自白；
      對他共同被告不利部分，倘用為證明該被告案件之證據時
      ，則屬共犯之自白，本質上亦屬共犯證人之證述。而不論
      是被告之自白或共犯之自白，均受刑事訴訟法第156條第2
      項之規範拘束，其供述或證詞須有補強證據為必要，藉以
      排斥推諉卸責、栽贓嫁禍之虛偽陳述，從而擔保其真實性
      。所謂補強證據，係指除該自白本身之外，其他足以證明
      該自白之犯罪事實確具有相當程度真實性之證據而言，雖
      所補強者，非以事實之全部為必要，但亦須因補強證據之
      質量，與自白之相互利用，足使犯罪事實獲得確信者，始
      足當之。即令複數共犯之自白，所述內容互為一致，其證
      據價值仍與自白無殊，究非屬自白以外之另一證據，殊不
      能以複數共犯所為供述一致，相互間即得作為彼此所陳述
      犯罪事實之補強證據（最高法院109年度台上字第3574號
      判決意旨參照）。公訴意旨既認被告與乙○○有共同正犯關
      係，則證人乙○○之指述，乃共犯證人之證述，依上開說明
      ，仍有待其他證據補強之，否則難憑此孤證認定被告有公
      訴意旨所指犯行。查證人乙○○於警詢中證稱：我並無保存
      與被告之對話紀錄等語（見少連偵卷第25頁），復於審理
      程序中證稱：被告是口頭向我商借本案帳戶資料，在場沒
      有其他人；被告指揮我做詐欺之事、向我介紹上述4種詐
      騙工作，也都以口頭為之，講話時在場沒有其他人；被告
      是以Telegram告訴我她跟我拿了本案帳戶資料後，就馬上
      坐車到高雄，然後她用Telegram告訴她的上游，指揮別人
      去提領款項，提領後車手會將所有的錢都交給被告等語（
      見金訴卷第214、215頁），可知證人乙○○所稱與被告間關
      於公訴意旨所指犯行之對話，以口頭所為部分，並無其他
      證人在場見聞，以Telegram所為部分，則無保存對話紀錄
      ，卷內亦未見其他相關證據。從而，證人乙○○關於被告犯
      行之指述，欠缺補強證據。
　五、綜上所述，公訴意旨認被告涉有三人以上共同詐欺取財、
      洗錢罪嫌之直接證據，無非係證人乙○○之指述，然證人乙
      ○○先稱實際自被告收到1萬元代價，後又改稱被告拒絕給
      付，前後不一，憑信性已屬堪虞；尤為關鍵者，公訴意旨
      認被告與乙○○有共同正犯關係，則證人乙○○之指述須有其
      他證據補強之，惟該等指述既欠缺補強證據，本院自無從
      僅憑證人乙○○前開單一指述，即為不利被告之認定。從而
      ，公訴意旨所舉被告涉有被訴犯行之證據，尚未達於通常
      一般之人均不致有所懷疑，而得確信其為真實之程度，本
      院無從形成被告有罪之確信，既不能證明被告犯罪，揆諸
      前揭說明，自應諭知被告無罪之判決，以昭審慎。
據上論斷，應依刑事訴訟法第301條第1項，判決如主文。
本案由檢察官戊○○提起公訴，經檢察官丁○○、庚○○到庭執行職務
。
中　　華　　民　　國　　111 　年　　11　　月　　24　　日
                  刑事第十八庭　審判長法　官  李宜璇
                                      法  官  孫藝娜
                                      法  官  吳欣哲
以上正本證明與原本無異。
如不服本判決應於收受判決後20日內向本院提出上訴書狀，並應
敘述具體理由；其未敘述上訴理由者，應於上訴期間屆滿後20日
內向本院補提理由書（均須按他造當事人之人數附繕本）「切勿
逕送上級法院」。
告訴人或被害人如不服判決，應備理由具狀向檢察官請求上訴，
上訴期間之計算，以檢察官收受判決正本之日起算。
                                      書記官  劉子瑩
中　　華　　民　　國　　111 　年　　11　　月　　25　　日